臺灣嘉義地方法院刑事判決　　　　　　　　94年度訴字第86號
公　訴　人　臺灣嘉義地方法院檢察署檢察官
被　　　告　乙○○
上列被告因搶奪案件，經檢察官提起公訴 (93年度偵字第6635號
)，由本院合議庭裁定由受命法官獨任行簡式審判程序審理後，
判決如下：
    主  文
乙○○意圖為自己不法之所有，而搶奪他人之動產，處有期徒刑
柒月。緩刑肆年。
    事  實
一、乙○○因無力清償所積欠銀行之信用卡款項，竟萌生貪念，
    ，意圖為自己不法之所有，於民國93年10月24日凌晨5時39
    分許，騎乘其不知情之胞姐劉素琴所有，車牌號碼MCB-063
    號之重型機車，頭帶銀色安全帽，身穿黑色外套及藍色牛仔
    褲，在嘉義市○區○○街178號「紅蘿蔔超商」前，乘站立
    在該超商前之甲○○接聽行動電話不及防備之際，猝然出手
    並以拉扯之方式搶奪甲○○右手所持之淡藍色手提包 (內有
    現金新臺幣【下同】2萬元、咖啡色小皮包、甲○○之身分
    證及駕駛執照、行車執照、全民健康保險IC卡、中國信託信
    用卡、台新銀行現金卡、臺南銀行提款卡各1張等財物)，得
    手後迅速騎乘上開機車逃離現場，並隨即騎乘機車至嘉義市
    ○○路○段旁之排水溝前，取出上開搶得之手提包內之2萬元
    後，將手提包等贓物 (內有咖啡色小皮包、甲○○之身分證
    及駕駛執照、行車執照、全民健康保險IC卡、中國信託信用
    卡、台新銀行現金卡、臺南銀行提款卡各1張等物)丟棄於上
    開排水溝後離去，並將現金花用迨盡。嗣經甲○○報警，由
    員警調閱上開路口監視器錄影帶循線查獲，始查悉上情。
二、案經嘉義市警察局第一分局報請臺灣嘉義地方法院檢察署檢
    察官偵查起訴。
    理  由
一、按除被告所犯為死刑、無期徒刑、最輕本刑為3年以上有期
    徒刑之罪或高等法院管轄第一審案件者外，於法院行準備程
    序進行中，被告先就被訴事實為有罪之陳述時，審判長得告
    知被告簡式審判程序之旨，並聽取當事人、代理人、辯護人
    及輔佐人之意見後，裁定進行簡式審判程序；且受命法官行
    準備程序，與法院或審判長有同一之權限；又簡式審判程序
    之證據調查，不受刑事訴訟法第159條第1項、第161條之2、
    第161條之3、第163條之1及第164條至第170條規定之限制，
    刑事訴訟法第273條之1第1項、第279條第2項前段、第273條
    之2分別定有明文。查本件被告乙○○所犯為死刑、無期徒
    刑、最輕本刑為3年以上有期徒刑以外之罪，且非高等法院
    管轄第一審之案件，經原審法院合議庭裁定由受命法官行準
    備程序時，被告就被訴事實為有罪之陳述後，復經原審法院
    合議庭裁定由受命法官獨任行簡式審判程序，是其證據之調
    查，自不受刑事訴訟法第159條第1項、第161條之2、第161
    條之3、第163條之1及第164條至第170條規定之限制，合先
    敘明。
二、上揭事實，業據被告乙○○坦承不諱，核與被害人甲○○於
    警訊、偵查中指述之被害經過相符 (見警卷第5、6頁；偵查
    卷第20、21頁)，並有搜索扣押筆錄2紙、扣押物品目錄表、
    被害報告單各1紙，及被告為警查獲後所拍攝之照片12幀，
    以及被告搶奪被害人上開財物逃逸時，經現場監視器錄影帶
    所翻拍之照片2幀等在卷足稽（見警卷第10至22頁)，足認被
    告之自白核與事實相符，足以採信。另按刑法上所謂之搶奪
    ，係指乘人不及抗拒或防備而為奪取者，最高法院20年度非
    字第173號、32年度上字第2181號著有判例可資參照。查本
    案被告既係在被害人監視管領下，仍乘其不及抗拒及防備而
    破壞被害人對其所有上開財物原有之支配關係，復建立自己
    就上開財物之支配關係，並立即逃逸無蹤，其顯係趁他人不
    備，實施不法腕力而掠取財物，依前揭解釋，其行為當屬搶
    奪無疑。益證被告有不法所有之主觀犯意，及趁人不備奪取
    財物之行，灼然甚明。從而，本件事證明確，其犯行堪予認
    定。
三、查被告乙○○既係於財產管領者自始監視注意下，仍乘其不
    及抗拒或防備之際而奪取財物，是核其所為，係犯刑法第32
    5條第1項之搶奪罪。爰審酌被告年輕力壯即好逸惡勞，不思
    以正當手段獲取財物，以及其犯罪之動機、目的、手段、搶
    奪財物之價值、犯後坦承之態度等一切情狀，量處如主文所
    示之刑，以資懲儆。查被告並無前科，有臺灣嘉義地方法院
    檢察署刑案資料查註記錄表、臺灣高等法院被告全國前案記
    錄表各1份在卷可憑，其事後坦承犯行，深表悔悟，且與被
    害人達成和解，並賠償損害 (見本院卷第16頁)，且向財團
    法人天主教會嘉義教區附設嘉義縣私立聖心教養院捐款5萬
    元，有郵政劃撥儲金存款收據1紙在卷可參 (見本院卷第35
    頁)，其因一時失慮，偶罹刑典，經此偵審之教訓，當知警
    惕，信無再犯之虞，併予宣告緩刑4年，以啟自新。至被告
    為上開搶奪犯行時所穿著之黑色外套1件，雖係被告所有，
    然穿著衣、褲乃吾人日常生活所必需，核與犯罪無涉，是該
    黑色外套1件非供被告犯罪所用之物，復非違禁物，爰不另
    為沒收之諭知，附此敘明。
據上論斷，應依刑事訴訟法第299條第1項前段、第273條之1第1
項，刑法第325條第1項、第74條第1款，判決如主文。
本案經檢察官古富祺到庭執行職務。
中　　華　　民　　國　　94　　年　　3 　　月　　31　　日
                  臺灣嘉義地方法院刑事第五庭
                          法  官  黃  仁  勇
以上正本證明與原本無異。
如不服本判決，應於判決送達後10日內向本院提出上訴狀 (應附
繕本)。
中　　華　　民　　國　　94　　年　　3 　　月　　31　　日
                          書記官  吳  明  蓉
附錄本案論罪科刑法條：
刑法第325條第1項：
意圖為自己或第三人不法之所有，而搶奪他人之動產者，處6月
以上5年以下有期徒刑。
